【裁判字號】    89,訴,1490
【裁判日期】    900423
【裁判案由】    毒品危害防制條例
【裁判全文】
臺灣板橋地方法院刑事判決                        八十九年度訴字第一四九號
    公  訴  人  臺灣板橋地方法院檢察署檢察官
    被      告  己○○
                丙○○
    指定辯護人  乙○
右列被告因違反毒品危害防制條例案件，經檢察官提起公訴 (八十八年度偵字第二六
九二三號)，乙○判決如左：
    主  文
己○○共同連續販賣第二級毒品，處有期徒刑柒年陸月。
丙○○共同連續販賣第二級毒品，累犯，處有期徒刑柒年肆月。
扣案之第二級毒品安非他命捌包（驗餘淨重肆點陸參公克）沒收銷毀之。
    事  實
一、己○○明知安非他命業經毒品危害防制條例列為第二級毒品，竟基於非法販賣安
    非他命牟利之概括犯意，於民國八十八年十月間，以0000000000號行
    動電話為聯絡工具，連續二、三次，在臺北縣新莊市○○路三四七巷八弄七號四
    樓，以每包新臺幣（下同）一千元之價格，販賣安非他命予戊○○，每次交易數
    量約為五千元或半兩。嗣戊○○於八十八年十二月十五日向臺北縣警察局新莊分
    局警員檢舉其上開販安情事，並配合警員以上開行動電話聯絡己○○，惟因該行
    動電話語音留言請來電者另行撥打0000000000號，戊○○乃再依指示
    撥打該電話而與己○○聯絡，佯稱擬向之購買安非他命，並相約在臺北縣新莊市
    ○○路旁交易。己○○遂於八十八年十二月十五日二十三時許，在臺北縣泰山鄉
    ○○路之高速巴士站內，先向丙○○（於八十五年因違反麻醉藥品管理條例案件
    ，經乙○判處有期徒刑六月確定，於八十五年七月三日易科罰金執行完畢）以五
    千元之價格購買安非他命四小包，並將該四小包安非他命暫時寄放在丙○○身上
    ，旋於同日凌晨零時三十分許，由己○○駕駛小發財車搭載與其有共同犯意聯絡
    身上攜帶安非他命之丙○○共同前往約定地點，嗣到達約定地點後即為在場埋伏
    之警員當場查獲，而使其販賣行為未遂，並當場在丙○○身上扣得其等所有供販
    賣及施用所用之毒品安非他命共八小包（驗餘淨重四．六三公克）。
二、案經臺北縣警察局新莊分局報請臺灣板橋地方法院檢察署檢察官偵查起訴。
    理  由
一、訊據被告己○○、丙○○均矢口否認有何販賣安非他命犯行，被告己○○辯稱：
    並沒有販賣給戊○○，查獲當天與丙○○自五股新五路返回泰山住處，途中肚子
    痛，才在現場找廁所而為警查獲云云，被告丙○○則辯稱：伊不認識戊○○，當
    天下午是與己○○約好去打電動，在伊家附近遇到他，他就帶我去，安非他命係
    當天早上在新莊『洪金寶廣場』向綽號『志明』以一萬元購買自己要施用的，於
    警訊中所述販賣安非他命予己○○，是警員叫伊供出向何人購安及交出二個吸安
    者就沒事，所以叫伊不用看筆錄，直接蓋章，伊曾向警員說這樣筆錄看起來像是
    伊賣安非他命予己○○，因警員說不是，與伊沒有關係，伊是被冤枉的云云。經
    查：
（一）證人戊○○於乙○審理中供稱：「（問：安非他命何來？）向己○○買的，（
      問：如何購買？）自八十八年十月左右開始向他買，伊打他行動電話給他，伊
      都買五千元或半兩左右，．．，（問：都約在何處交貨給你？）都在伊住處，
      伊只向他拿過二、三次，伊還有向別人拿安非他命」等語明確（乙○八十九年
      十一月二十四日訊問筆錄）。
（二）本件查獲經過，係證人戊○○向警員檢舉被告己○○販安犯行，乃配合警員聯
      絡被告己○○，約定時間、地點交易，並於前開時地當場逮捕被告二人等情，
      業據證人即警員丁○○於乙○審理中到庭證述：「當時戊○○說有在吸，且說
      是向『聰鑫』買的，為了配合伊等，他就打電話與他連絡，說要買安，叫他過
      來約定地點，就在我們抓到被告處，但是數量及金額是否有說，伊不記得了，
      伊等在附近繞，因為戊○○說『聰鑫』會開一部發財車來，但是伊等繞了幾圈
      都沒有看到他的車，於是又電話聯絡，『聰鑫』說他們到了，伊等過去就看到
      一台發財車，車上有一個人，我們就攔車，看到丙○○坐在駕駛座旁位置，己○○是在廢棄工廠圍牆內，不知道在做什麼，他們看到伊，伊先問他是否為『
      聰鑫』，再問『藥』放在哪邊，他說他沒有東西，後來有搜他身，身上並沒有
      東西，是在丙○○身上查到東西的」、證人甲○○亦證稱：「因為戊○○說他
      不要吸食了，要配合警方找到上手，是他打電話給己○○的，先打00000
      00000找不到人，語音提示要再打0000000000號，有人接電話
      ，戊○○叫電話中人『聰鑫』，．．，（問：當時電話中是否說好數量及金額
      ？）沒有，只有約定地點，但是因為找不到地方，所以地點一再改變」等語，
      衡情苟被告己○○非販賣安非他命之賣主，則豈有如此巧合，於戊○○帶同警
      員前往現場查緝時，其亦駕車前往查獲地點？
（三）證人戊○○嗣於乙○審理中雖改稱：並不認識當庭之被告二人，伊是告訴警察
      向「阿欽」（台語）購買的」云云，改口否認與被告己○○相識，嗣經乙○提
      示其前次作證之訊問筆錄，告以要旨，其則答稱：「是法官說己○○的，我沒
      有說是己○○，我以前沒有與他們一起開過庭」，再經乙○訊以：是否告訴警
      員賣安的人叫『聰鑫』，開一部發財車？其答稱：「沒有，今天是我要配合警
      員抓我的上線，如果是當庭被告賣給我的，我怎麼會不指認他們，且我從未與
      他們對質過，是庭上說他叫己○○，我才那麼回答，我從來沒有說過己○○三
      個字，我根本不知道他們的真名」云云，惟經乙○詢以被告己○○與戊○○相
      識多久？被告己○○供稱：「與戊○○認識一、二年，他是泰山人」等語（參
      見乙○八十九年十月四日訊問筆錄），顯見二人確係舊識無誤，已見證人上開
      證言矛盾之處。
（四）又依證人戊○○於警訊中所供：「伊帶同警方由伊打電話給他（000000
      0000），後來手機語音，叫我再打0000000000號，並約在新莊
      市○○路旁等他」等語（參見警訊筆錄），而該轉接之0000000000
      號行動電話確係被告己○○所有，業經乙○查明屬實，並有遠傳電信股份有限
      公司八十九年十二月十二日函附卷為證，因之衡情苟如證人所述，與被告二人
      毫不相識，亦不知渠等真實姓名，則其於撥打賣主電話時，何以如此湊巧會撥
      接至被告己○○所持有之手機？依此足認證人戊○○於乙○初次訊問時之供述
      為真，其後所陳之證言，或無與被告己○○當庭對質時，礙於情面，而為迴護
      之詞，則該有利於被告己○○之證言，尚不足採為有利於被告之認定。而被告
      己○○嗣於乙○審理中又稱：警員可能捉錯人了，他們要抓的可能是『中興』
      （諧音）等語，再經乙○質以其『中興』之真實姓名？其答稱：是一個四十歲
      人，本名為何伊不知道，是否吸安亦不知道等語，亦與證人戊○○所述：係向
      綽號「阿欽」（台語）購買等語不符，顯見渠等所言均係臨訟虛構之詞，均無
      法採信。
（五）證人戊○○於乙○初次訊問時已指證被告己○○販安情事，至於其於乙○審理
      中所供述其向被告己○○購買安非他命之時間、地點、次數，雖與警訊中所述
      之時間不符，此節亦據其於乙○審理中澄清：並沒有那麼多次，是警察自己寫
      的，再叫我念錄音的等語（參見乙○八十九年十一月二十四日訊問筆錄），是
      被告己○○販賣安非他命予戊○○之時間、地點、次數，自應以乙○訊問時之
      內容為準。足認被告己○○確有前開販安牟利之行為，至為灼然。
（六）另被告丙○○矢口否認有何販賣安非他命行為，於偵查中辯以：「伊身上查獲
      之安非他命係八十八年十二月十五日上午九時許，在新莊市○○路洪金寶八樓
      遊藝中心向一位綽號「志明」以一萬元購入，伊自已吸用二包，剩下放在身上
      ，（問：己○○以五千元向你購四小包？）不是，伊向己○○借二千元玩電玩
      ，並未談及要安非他命之事，伊請警方不要讓伊家人知道，警方說要伊交出向
      何人買及提出二位有吸安的人，伊就會沒事，這些都是警方要伊如此寫，伊才
      不會有事，伊從未賣安非他命給己○○」、於乙○審理中辯以：「是警員叫伊
      供出向何人購安及交出二個吸安者就沒事，所以叫伊不用看筆錄，直接蓋章，
      伊曾向警員說這樣筆錄看起來像是伊賣安非他命予己○○，因警員說不是，與
      伊沒有關係，伊當時也覺得奇怪」云云，亦不否認其前所供，自足認其警訊所
      供，乃出於自由意識，再觀之其於警訊中自承：「查扣之安非他命八小包係伊
      與己○○共有的，因伊原先向綽號『志明』之男子購買十小包一萬元，伊自己
      用掉二小包，剩下八小包，己○○再以五千元向伊購買四小包，但安非他命仍
      放在伊身上而被警方查獲」等語，是安非他命係違禁物品，不得施用、轉讓、
      販賣，為一般國民所週知，而被告丙○○係一心智健全之成年人，有相當之智
      識程度，且被告丙○○前有違反麻醉藥品管理條例案件，分經檢察官提起公訴
      、法院判處有期徒刑及罰金確定在案，此有臺灣高等法院檢察署刑案紀錄簡覆
      表乙份在卷足憑，並非毫無前科之人，則其對於坦承犯罪後必遭刑事追訴處罰
      乙事當知之甚詳，焉有於警員告知渠不會有事而誤信之理？是被告丙○○所辯
      ，顯係事後卸責之詞，委不足採。而被告丙○○以一萬元之價格向綽號「志明
      」者購得十小包安非他命，再以四小包五千元之價格販賣予己○○，其中顯有
      賺取價差，由此足見被告丙○○確有牟利之意圖甚明。
（七）被告丙○○復辯以伊不知己○○前往全興路係要販賣安非他命給他人云云，惟
      查被告丙○○於販賣安非他命予己○○後，即與己○○共同赴往查獲地點履約
      ，已如前述，衡情苟其不知被告己○○前往查獲地點係為販售予戊○○，則其
      何以未將先前販賣予己○○之安非他命交付予己○○收執，而放置於自已身上
      ？另證人戊○○復證稱伊係與被告己○○聯絡，並不認識丙○○等語，然查安
      非他命係違禁物，不得持有、販賣，因此買賣雙方交易取貨時，為避免遭人贓
      俱獲，賣主多有將安非他命移置他處之行為，則證人戊○○雖與賣主之己○○
      聯繫購安事宜，嗣己○○為警查獲時亦未於其身上搜得安非他命，惟於同行之
      丙○○身上既已扣得該寄放欲行販售之毒品，則足認渠等有販賣之共同犯意聯
      絡至明。又被告等於八十八年十二月十六日因施用毒品者戊○○配合警員向被
      告己○○偽稱購買安非他命，實際上戊○○該次並無購買安非他命之真意，惟
      被告等與其聯絡後，仍依約攜帶毒品前往交易，即有販賣毒品之故意，是因戊○○之虛偽表示，被告等始起販賣意圖，則其已著手販賣該毒品行為之實施，
      僅因購毒者並無購買之真意，且遭警當場逮獲致未完成販賣該毒品之行為，此
      次僅論以販賣毒品未遂罪（參見最高法院八十五年度第四次刑事庭會議決議）
      。
（八）扣案之安非他命八小包，經送鑑定結果，確為第二級毒品安非他命，驗餘淨重
      四．六三公克，此有法務部調查局（八九）陸（一）字第八九０六八三八五號
      檢驗通知書乙紙附卷為證。
（九）綜上所述，被告等所辯並無販賣安非他命云云，無非事後諉責之詞，均不可採
      信，是被告等販賣安非他命犯行，堪以認定。
二、核被告己○○、丙○○所為，均係犯毒品危害防制條例第四條第二項之販賣第二
    級毒品罪及同條第五項之販賣第二級毒品未遂罪。被告己○○先後多次販賣安非
    他命及一次販賣安非他命未遂之犯行，及被告丙○○一次販賣安非他命及一次販
    賣安非他命未遂之犯行，均時間緊接，犯罪構成要件相同，所犯罪名又屬同一，
    顯係基於概括犯意反覆為之，應分別論以販賣安非他命既遂之連續犯，並加重其
    刑。至其等販賣前後持有安非他命之低度行為應為販賣之高度行為所吸收，應僅
    論以販賣之高度行為。又被告二人就販賣安非他命予戊○○未遂部分，彼此間有
    犯意聯絡及行為分擔，為共同正犯。被告丙○○於八十五年因違反麻醉藥品管理
    條例案件，經乙○判處有期徒刑六月確定，於八十五年七月三日易科罰金執行完
    畢，有臺灣高等法院檢察署刑案紀錄簡覆表乙份附卷可證，其於有期徒刑執行完
    畢五年內，再犯有期徒刑以上之罪，為累犯，爰依刑法第四十七條之規定，遞加
    重其刑。爰審酌被告己○○販賣安非他命之次數較丙○○為多，情節自較其重大
    ，及渠等犯罪之動機、目的、手段、犯罪後猶卸詞狡辯等一切情狀，分別量處如
    主文所示之刑，以資徵儆。又扣案之安非他命八小包，驗餘淨重四．六三公克，
    訊據被告丙○○固供稱：為供自己施用所用云云，惟上開安非他命為本件查獲之
    毒品，不問屬於犯人與否，均應依毒品危害防制條例第十八條第一項前段之規定
    ，予以宣告沒收銷燬之。
三、公訴意旨另以：被告己○○自八十八年初起，連續販賣安非他命予戊○○吸用，
    亦涉有前開罪嫌云云。按犯罪事實應依證據認定之，無證據不得推定其犯罪事實
    ，刑事訴訟法第一百五十四條定有明文。又事實之認定，應憑證據，如未能發現
    相當證據，或證據不足以證明，自不能以推測或擬制之方法，為裁判基礎（最高
    法院四十年台上字第八六號判例參照）。訊據被告己○○均堅決否認有何販賣安
    非他命犯行，而證人戊○○於乙○審理中亦改稱：並沒有那麼多次，是警察自己
    寫的，再叫我念錄音的等語（參見乙○八十九年十一月二十四日訊問筆錄），則
    證人證言已更異，此外尚查無其他積極證據足認被告己○○此部分販賣安非他命
    犯行，此部分犯行尚無不足以證明，惟此部分與前開論罪科刑部分有連續犯之裁
    判上一罪關係，乙○爰不另為無罪之諭知，附此敘明。
據上論斷，應依刑事訴訟法第二百九十九條第一項前段，毒品危害防制條例第四條第
二項、第十八條第一項前段，刑法第十一條前段、第二十八條、第五十六條、第四十
七條，判決如主文。
本案經檢察官楊四猛到庭執行職務。
中      華      民      國    九十      年      四      月    二十三    日
                                      臺灣板橋地方法院刑事第六庭
                                          法  官  徐  蘭  萍
右正本證明與原本無異。
如不服本判決，應於判決送達後十日內，向乙○提出上訴狀。
                                          書記官  莊  川  億
中      華      民      國    九十      年      四      月    二十三    日
附錄本案論罪科刑法條全文：
毒品危害防制條例第四條
製造、運輸、販賣第一級毒品者，處死刑或無期徒刑；處無期徒刑者，得併科新台幣
一千萬元以下罰金。
製造、運輸、販賣第二級毒品者，處無期徒刑或七年以上有期徒刑，得併科新台幣七
百萬元以下罰金。
製造、運輸、販賣第三級毒品者，處五年以上有期徒刑，得併科新台幣五百萬元以下
罰金。
製造、運輸、販賣專供製造或施用毒品之器具者，處一年以上七年以下有期徒刑，得
併科新台幣一百萬元以下罰金。
前四項之未遂犯罰之。


司法院資訊處製作；財團法人民間司法改革基金會備份。
